【裁判字號】    91,易,756
【裁判日期】    920326
【裁判案由】    傷害等
【裁判全文】
臺灣士林地方法院刑事判決                          九十一年度易字第七五六號
    公  訴  人  臺灣士林地方法院檢察署檢察官
    被      告  丙○○
右列被告因傷害等案件，經檢察官提起公訴（九十一年度偵字第七七八五號），本院
判決如左：
    主  文
丙○○連續損壞公務員職務上掌管之警用機車後照鏡，處有期徒刑貳月，如易科罰金
以參佰元折算壹日。於刑之執行完畢或赦免後，令入相當處所，施以監護貳年。扣案
之木劍壹把沒收。
被訴傷害、毀損部分均公訴不受理。
    事  實
一、丙○○患有精神分裂病，為精神耗弱之人，於民國九十一年七月二十四日下午三
    時二十五分許（起訴書誤載為三時二十分許），騎乘車牌號碼ＰＤＨ—一六五號
    輕型機車，未依規定配戴安全帽，行經臺北市北投區○○○路○段一０一號前，
    適逢臺北市政府警察局北投分局石牌派出所（下稱石牌派出所）員警丁○○身著
    制服，騎乘警用機車，執行勤務途經該地，見丙○○未戴安全帽，遂驅車靠近欲
    攔阻之，並依法執行舉發交通違規職務時，丙○○竟基於妨害公務之概括犯意，
    持自己所有之木劍一把，對丁○○施強暴，朝其身上及所騎乘之警用機車猛力揮
    去，擊中其所騎乘之車號ＡＹＶ—八九五號警用機車左側後照鏡後，致鏡面破裂
    損壞，丁○○因而人車倒地，受有右手腕挫滅傷之傷害（傷害部分未據告訴）。
    丙○○見狀隨即騎乘機車逃離現場，復於同日下午三時四十分許（起訴書誤載為
    三時許），前往位於臺北市○○區○○路三十四號之立法委員羅文嘉服務處，適
    有服務處之助理甲○○（起訴書均誤載為杜耀南，應予更正）在場，丙○○竟另
    行基於毀損之犯意，持上開木劍將服務處內牆上掛有陳水扁總統照片之玻璃框擊
    碎，足以生損害於對右述玻璃框有事實上管領力之甲○○及服務處內之管理人員
    。詎丙○○竟另基於普通傷害之犯意，持木劍欲往甲○○頭部揮打，經其以手阻
    擋，致受有左前臂鈍挫傷之傷害（毀損及傷害部分均經撤回告訴，另於理由欄貳
    諭知不受理之判決）。丙○○旋即騎車離去，嗣於同日下午四時許，行經臺北市
    北投區○○○路附近，因見石牌派出所員警丁○○、乙○○二人分別身穿制服，
    騎乘警用機車，依法執行逮捕丙○○之職務，丙○○隨即騎車沿文林北路逃逸，
    駛至文林北路八十巷六十弄二十四號前，由乙○○將之攔下，丙○○為抗拒逮捕
    ，竟承前揭妨害公務之概括犯意，連續以木劍猛力往乙○○頭部及所騎乘警用機
    車揮砍而下，經乙○○以手部抵擋，致騎乘之車號ＡＹＶ—八九二號警用機車倒
    地，左後照鏡損壞破裂，乙○○則受有左手前臂挫滅傷之傷害（傷害部分未據告
    訴），丁○○隨後趕到，合力將丙○○逮捕，並扣得木劍一把。
二、案經臺北市政府警察局北投分局報請臺灣士林地方法院檢察署檢察官偵查起訴。
    理  由
壹、有罪部分：
一、右揭分別於警員丁○○、乙○○依法執行舉發交通違規及逮捕職務時，持自己所
    有之木劍攻擊，對二名公務員施強暴，並將警員騎乘之二部警用機車左側後照鏡
    打破毀損之事實，業據被告丙○○於偵、審中坦承不諱，並據證人即臺北市政府
    警察局北投分局石牌派出所警員丁○○、乙○○結證在卷，復有車號ＡＹＶ—八
    九五號、ＡＹＶ—八九二號警用機車左側後照鏡受損害照片各二張附卷可稽，另
    有被告所有之木劍一把扣案可資佐證，足徵被告之自白與事實相符。本件事證明
    確，被告犯行洵堪認定，應依法論科。
二、核被告所為，係犯刑法第一百三十五條第一項之對於公務員依法執行職務時，施
    強暴罪及第一百三十八條之損壞公務員職務上掌管之物品罪。起訴書雖未引用刑
    法第一百三十八條條文，惟於事實欄已明確記載被告二次毀損警用機車後照鏡之
    犯行，此部分與所犯刑法第一百三十五條第一項之罪有裁判上一罪關係，依審判
    不可分原則，亦為起訴效力所及，嗣並據公訴人蒞庭時擴張起訴法條，本院自應
    予以審判，附此敘明。被告先後二次對於公務員依法執行職務時，施強暴及損壞
    公務員職務上掌管之物品警用機車後照鏡之犯行，均係時間緊接，各觸犯構成要
    件相同之罪名，顯係基於概括犯意反覆為之，為連續犯，應依刑法第五十六條之
    規定各以一罪論，並加重其刑。被告所犯上開二罪，係一行為而觸犯數罪名，為
    想像競合犯，應依刑法第五十五條之規定，從一重之連續損壞公務員職務上掌管
    之物品罪處斷。又刑法上之心神喪失與精神耗弱，應依行為時精神障礙程度之強
    弱而定，如行為時之精神，對外界事務全然缺乏知覺理會及判斷作用，而無自由
    決定意思之能力者，為心神喪失，如此項能力並非完全喪失，僅較普通人之平均
    程度顯然減退者，則為精神耗弱，最高法院著有二十六年渝上字第二三七號判例
    可資參照。查被告患有精神分裂病，有國軍北投醫院診斷證明書在卷足憑，而被
    告經本院送請該院鑑定，精神科診斷結果認被告患有精神分裂症，另綜合病史、
    臨床會談結果及該院心理測驗結果，被告犯罪行為應與其精神病症狀有關，但被
    告無法解釋為何已知有病卻未遵醫囑規則就醫或服藥，故推斷被告應屬於精神耗
    弱，此有國軍北投醫院九十二年二月十八日（92）醫修字第三００號函暨精神鑑
    定報告書一份存卷可考，另參酌被告於警訊、檢察官偵查及本院調查、審理時，
    尚能針對案情疑點以言詞說明之情，足認被告於本案行為時之精神狀態，對外界
    事務之知覺理會、判斷作用及自由決定意思之能力，雖因患有精神分裂病而較普
    通人之平均程度顯然減退，惟尚未達於全然喪失之程度，揆諸前開判例意旨，應
    與精神耗弱之情形相符，爰依刑法第十九條第二項之規定，減輕其刑，並依刑法
    第七十一條第一項之規定，先加後減之。爰審酌被告有違反麻醉藥品管理條例前
    科紀錄，有臺灣高等法院被告全國前案紀錄表附卷可按、其公然挑戰國家公權力
    ，對社會秩序產生不良影響、肇事後尚知坦承犯行之態度及事後就損壞二部警用
    機車後照鏡部分，已加以修復，有收據一紙在卷供參等一切情狀，量處如主文所
    示之刑，並諭知易科罰金之折算標準。又查被告經醫師建議須予接受規則精神科
    之治療，以改善其精神病症狀，業經上揭鑑定報告書指明在卷，本院斟酌被告在
    前述症狀之影響下，有再出現意外之可能，對社會治安隨時有不可預料之危險，
    為社會及被告本身之安全計，爰併依刑法第八十七條第二項宣示令入相當處所，
    施以監護二年，期依保安處分執行法第四十六條、第四十七條規定送往精神病醫
    院或其他醫療團體，予以適當之治療及監視其行動，以資兼顧。
三、扣案之木劍一把，係供被告犯罪所用之物且為被告所用，業據被告供明在卷，爰
    依刑法第三十八條第一項第二款規定宣告沒收。
貳、不受理部分：
一、公訴意旨另以：被告丙○○於九十一年七月二十四日下午三時四十分許（起訴書
    誤載為三時許），騎乘車號ＰＤＨ—一六五號輕型機車，前往位於臺北市○○區
    ○○路三十四號之立法委員羅文嘉服務處，適逢服務處之助理甲○○（起訴書均
    誤載為杜耀南，應予更正）在場，丙○○竟基於毀損之犯意，持木劍將服務處內
    牆上掛有陳水扁總統照片之玻璃框擊碎，足以生損害於對玻璃框有事實上管領力
    之甲○○及服務處內之管理人員。詎丙○○竟另基於傷害犯意，持木劍欲往甲○○頭部揮打，經甲○○以手阻擋，致受有左前臂鈍挫傷之傷害，因認被告涉犯刑
    法第二百七十七條第一項之傷害罪及同法第三百五十四條之毀損罪。
二、按告訴乃論之罪，告訴人於第一審辯論終結前得撤回其告訴，又告訴經撤回者，
    應諭知不受理之判決，刑事訴訟法第二百三十八條第一項、第三百零三條第三款
    分別定有明文。
三、查本件告訴人甲○○告訴被告傷害、毀損案件，起訴書認係觸犯刑法第二百七十
    七條第一項之傷害罪及同法第三百五十四條之毀損罪，依同法第二百八十七條前
    段、第三百五十七條規定，均須告訴乃論。茲據告訴人撤回告訴，依照首開說明
    ，爰就此二部分均諭知不受理判決。
據上論斷，應依刑事訴訟法第二百九十九條第一項前段、第三百零三條第三款，刑法
第五十六條、第一百三十五條第一項、第一百三十八條、第五十五條、第十九條第二
項、第四十一條第一項前段、第三十八條第一項第二款、第八十七條第二項、第三項
，罰金罰鍰提高標準條例第一條前段、第二條，判決如主文。
本案經檢察官吳怡明到庭執行職務。
中      華      民      國      九十二      年    三    月    二十六    日
                                      臺灣士林地方法院刑事第四庭
                                          法  官  黃  潔  茹
右正本證明與原本無異。
如不服本判決，應於判決送達後十日內，向本院提出上訴狀。
                                          書記官  柳  瑞  宗
中      華      民      國      九十二      年    四    月      二      日
附錄本案論罪科刑法條：
刑法第一百三十五條第一項：
  對於公務員依法執行職務時，施強暴脅迫者，處三年以下有期徒刑、拘役或三百元
  以下罰金。
刑法第一百三十八條：
  毀棄、損壞或隱匿公務員職務上掌管或委託第三人掌管之文書、圖畫、物品，或致
  令不堪用者，處五年以下有期徒刑。


司法院資訊處製作；財團法人民間司法改革基金會備份。
